【裁判字號】    98,易,272
【裁判日期】    980505
【裁判案由】    詐欺
【裁判全文】
臺灣臺中地方法院刑事判決               98年度易字第272號
公  訴  人  臺灣臺中地方法院檢察署檢察官
被      告  甲○○
上列被告因詐欺案件，經檢察官提起公訴（97年度偵字第27028
號），本院判決如下：
    主    文
甲○○幫助犯詐欺取財罪，處有期徒刑月，如易科罰金，以新
臺幣壹仟元折算壹日。
    犯罪事實
一、甲○○可預見金融機構帳戶係個人理財之重要工具，關係個
    人財產、信用之表徵，一般人利用他人名義之金融帳戶，常
    與詐欺取財之犯罪密切相關，且取得他人存摺之目的，在於
    收取贓款及掩飾犯行不易遭人追查，又對於提供帳戶之行為
    本身，雖無引發他人萌生犯罪之確信，但仍不顧他人所可能
    遭受之危險，竟基於縱若有人持以犯詐欺取財罪亦不違反其
    本意之幫助犯意，於民國97年5月20日前某日，在不詳地點
    ，提供其申請之中華郵政股份有限公司霧峰郵局帳號000000
    00000000號帳戶之存摺、金融卡及密碼交予真實姓名年籍不
    詳之成年人使用，而容任該成年人所屬不法犯罪集團成員藉
    該帳戶以遂行詐欺取財之犯罪。嗣上開詐欺集團成員取得甲
    ○○之該金融帳戶後，於97年5月20日上午6時許，撥打電話
    給乙○○，佯稱其係乙○○服役中之子黃禹墐之輔導長，因
    黃禹墐在連江縣東引鄉演習時與平民發生衝突，要乙○○為
    其子賠償，否則其子將遭移送軍法偵辦云云，致乙○○陷於
    錯誤，於同日下午1時許，依該年籍不詳之人指示，匯款新
    臺幣（下同）10萬元至甲○○上開郵局帳戶，迨乙○○察覺
    有異，始知受騙。
二、案經乙○○訴由桃園縣政府警察局楊梅分局報告臺灣桃園地
    方法院檢察署呈請臺灣高等法院檢察署令轉臺灣臺中地方法
    院檢察署檢察官偵查起訴。
    理    由
一、按現行刑事訴訟法為保障被告之反對詰問權，排除具有虛偽
    危險性之傳聞證據，以求實體真實之發見，於該法第159條
    第1項明定被告以外之人於審判外之言詞或書面陳述，除法
    律有規定者外，不得作為證據。而刑事訴訟法第159條之1至
    159條之4有傳聞法則之例外規定，且被告以外之人於審判外
    之陳述，雖不符前4條之規定，而經當事人於審判程序同意
    作為證據，法院審酌該言詞陳述或書面陳述作成時之情況，
    認為適當者，亦得為證據；當事人、代理人或辯護人於法院
    調查證據時，知有第159條第1項不得為證據之情形，而未於
    言詞辯論終結前聲明異議者，視為有前項之同意，刑事訴訟
    法第159條之5定有明文。本件關於以下論及之被害人乙○○
    於警詢中之陳述，屬被告以外之人於審判外之書面陳述，而
    檢察官、被告並未就上開陳述有所爭執，且迄於言詞辯論終
    結前，均未主張有刑事訴訟法第159條第1項不得為證據之情
    形，是應認已同意作為證據，且經本院審酌後，認無不適當
    之情形，應認具有證據能力。
二、訊據被告甲○○固坦承上開帳戶資料為其所補發申領，惟矢
    口否認有何幫助詐欺取財之犯行，辯稱：伊未將上開帳戶之
    存摺、金融卡及密碼提供給別人使用，伊係直到派出所寄通
    知來才發現存摺、金融卡及記載密碼之紙條均遺失云云，惟
    查：
  (一)被害人乙○○因遭詐騙而匯款至被告所申辦之上開郵局帳戶
    內等情，已據被害人乙○○於警詢時指述綦詳，並有被告上
    開郵局帳戶之立帳申請書影本、掛失止付申請書影本、歷史
    交易清單、被害人乙○○之匯款執據影本各1紙等在卷可稽
    ，足認被告之上開郵局帳戶，確實供詐騙集團作為詐騙之匯
    款帳戶。
  (二)又被告於警、偵訊及本院準備程序時，均稱其因怕忘記提款
    密碼，故將密碼寫在1張紙上，夾在存摺中，且其也不記得
    密碼幾號（見臺灣桃園地方法院檢察署97年度偵字第20760
    號卷第11頁、臺灣臺中地方法院檢察署97年度偵字第27028
    號卷第11頁及本院卷第11頁反面），然被告於本院審理時復
    改稱：伊補發存摺後，提款卡的密碼是伊原始開戶時設定的
    密碼，沒有變更；當時是用伊的生日設定密碼等語（見本院
    卷第18頁反面），前後所言顯相矛盾。按被告既稱其係以生
    日之數字設定密碼，且其於本院審理訊問時又能迅速陳述其
    出生年月日，可見其對自己之出生年月日知之甚詳，則其顯
    無必要將密碼記載於紙上夾在存摺內，是被告辯稱其於存摺
    內夾有記載密碼之紙條，及其同時遺失存摺及該記載密碼之
    紙條之辯詞，顯難採信。再者，從事詐欺之犯罪集團，其犯
    罪計劃周詳，取得詐騙金額之金融機構帳戶，必須穩當能確
    保其詐騙之計劃能遂行，以免功虧一簣，若其取得之金融機
    構帳戶存摺、提款卡等物，係其拾得之遺失物，一旦該金融
    機構帳戶之名義人向金融機構申報遺失而止付，其所有費盡
    心力之詐騙行為均將付之東流，該詐欺之犯罪集團實無捨棄
    以小錢取得金融機構帳戶之穩當途徑，而利用拾得之遺失帳
    戶存摺、提款卡之理，是被告提供其上揭郵局帳戶存摺、金
    融卡及密碼予詐騙集團成員作為向人詐財之匯款帳戶使用之
    情，亦堪認定。
  (三)按刑法上之故意，區分直接故意（確定故意）與間接故意（
    不確定故意），「行為人對於構成犯罪之事實，明知並有意
    使其發生者」為直接故意，「行為人對於構成犯罪之事實，
    預見其發生而其發生並不違背其本意者」為間接故意；又金
    融帳戶為個人理財之工具，申請開設金融帳戶並無任何特殊
    之限制，一般民眾皆能自由申請開戶，並得同時在不同金融
    機構申請多數存款帳戶使用，乃眾所周知之事實，依一般人
    之社會生活經驗，倘係合法收入，本可自行向金融行庫開戶
    使用，而無向他人購買帳戶之必要；苟不以自己名義申請開
    戶，反以不正方式向不特定人取得他人之金融機構帳戶使用
    ，衡情應能懷疑其目的在於施用詐騙手段以非法取得他人財
    物，且利用不實訊息詐欺取財之犯罪類型層出不窮，該等犯
    罪多數均係利用人頭帳戶作為出入帳戶，並經媒體廣為披載
    ，被告係智識成熟之人，亦當知悉社會上常有利用人頭帳戶
    從事詐欺取財之犯罪情事，被告對於該姓名年籍不詳之詐騙
    集團成員取得其之郵局帳戶作為實施詐欺取財之犯行應可預
    見，益徵對於其帳戶被利用作為向人詐騙財物之情，並無違
    背其本意。至被告交付其所申請開立之上開郵局帳戶存摺、
    提款卡及密碼之行為，既非詐欺取財罪之構成要件行為，且
    查無任何證據足資證明被告與該姓名年籍不詳之詐騙集團成
    員間有何共同詐欺取財之犯意聯絡，足認被告應僅係出於幫
    助犯罪之行為。本件事證已臻明確，被告犯行，洵堪認定。
三、核被告所為，係犯刑法第30條第1項前段、第339條第1項之
    幫助詐欺取財罪。被告幫助詐欺集團成員犯詐欺取財罪，為
    幫助犯，爰依刑法第30條第2項之規定，減輕其刑。爰審酌
    被告提供上揭帳戶予詐騙集團成員作為行騙詐財之匯款帳戶
    使用，助長犯罪之不良風氣，幫助犯罪者隱匿真實身分，增
    加檢警偵查犯罪之困難性，其幫助行為並造成被害人10萬元
    之損失，且被告於犯罪後猶否認犯行，未見悔意，及考量被
    告未實際參與詐騙之過程，可責難性較輕等一切情狀，量處
    如主文所示之刑，並諭知易科罰金之折算標準。
據上論斷，應依刑事訴訟法第299條第1項前段，刑法第339條第1
項、第30條第1項前段、第2項、第41條第1項前段，刑法施行法
第1條之1第1項、第2項前段，判決如主文。
本案經檢察官丙○○到庭執行職務。
中    華    民    國    98    年    5     月     5    日
                刑事第十五庭  審判長法  官  巫淑芳
                                    法  官  劉麗瑛
                                    法  官  戴嘉慧
上正本證明與原本無異。
如不服本判決，應於收受送達後10日內向本院提出上訴書狀（應
敘述具體理由並附繕本）。
上訴書狀如未敘述理由，應於上訴期間屆滿後20日內補提理由書
於本院。
告訴人或被害人對於判決如有不服具備理由請求檢察官上訴者，
其上訴期間之計算係以檢察官收受判決正本之日期為準。
                                    書記官  劉晴芬
中    華    民    國    98    年    5     月     5    日
【附錄本案論罪科刑法條】
《中華民國刑法第339條第1項》
意圖為自己或第三人不法之所有，以詐術使人將本人或第三人之
物交付者，處五年以下有期徒刑、拘役或科或併科一千元以下罰
金。


司法院資訊處製作；財團法人民間司法改革基金會備份。
